【裁判字號】    94,訴,2964
【裁判日期】    950616
【裁判案由】    毒品危害防制條例
【裁判全文】
臺灣板橋地方法院刑事判決              94年度訴字第2964號
公  訴  人  臺灣板橋地方法院檢察署檢察官
被      告  甲○○
上列被告因毒品危害防制條例案件，經檢察官提起公訴（94年度
偵字第18406 號、94年度毒偵字第6383號、94年度毒偵字第6615
號）及移送併辦（94年度毒偵字第7290號、95年度偵字第7489號
、95年度毒偵字第307號），本院判決如下：
    主  文
甲○○連續施用第一級毒品，累犯，處有期徒刑拾月，扣案之第
一級毒品海洛因陸包（壹包：淨重壹點貳柒公克；伍包：合計淨
重肆點玖公克）均沒收銷燬。扣案之電子秤貳臺、針筒壹支、
分裝袋壹佰拾肆個、海洛因分裝棒支、海洛因殘渣分裝袋伍個
均沒收之；又連續施用第二級毒品，累犯，處有期徒刑捌月，扣
案之第二級毒品甲基安非他命貳包（壹包：實稱毛重零點柒陸貳
公克；壹包：毛重零點陸貳公克，淨重零點肆壹公克，取零點零
壹公克化驗，尚餘零點肆零公克）均沒收銷燬。扣案之分裝袋壹
佰拾肆個均沒收之。應執行有期徒刑壹年伍月，扣案之第一級毒
品海洛因陸包（壹包：淨重壹點貳柒公克；伍包：合計淨重肆點
玖公克）、第二級毒品甲基安非他命貳包（壹包：實稱毛重零
點柒陸貳公克；壹包：毛重零點陸貳公克，淨重零點肆壹公克，
取零點零壹公克化驗，尚餘零點肆零公克）均沒收銷燬。扣案之
電子秤貳臺、針筒壹支、分裝袋壹佰拾肆個、海洛因分裝棒支
、海洛因殘渣分裝袋伍個均沒收之。
    事  實
一、甲○○曾於民國九十年間，因違反毒品危害防制條例案件，
    經臺灣臺中地方法院於九十一年八月二十六日以九十一年易
    緝字第三一三號判處有期徒刑六月確定，並於九十三年二月
    十二日易科罰金執行完畢。又於九十一年間，因施用毒品案
    件，經本院以九十一年毒聲字第一七六三號裁定送強制戒治
    ，嗣經停止戒治，而於九十二年六月五日戒治期滿未經撤銷
    停止戒治。詎其仍不知悔改，竟各基於施用第一級毒品海洛
    因及第二級毒品甲基安非他命（起訴書誤載為「安非他命」
    ）之犯意，於前揭強制戒治完畢釋放後五年內，即於九十三
    年七月八日起至九十四年十月二十二日止，在臺北縣中和市
    ○○路三○六號五樓住處、板橋市○○路○段二八六巷一弄
    二號五樓租屋處，以將海洛因摻入香煙、將甲基安非他命放
    在玻璃球內燒烤產生煙霧之方式，連續施用第一級毒品海洛
    因、第二級毒品甲基安非他命多次。嗣經警於下列時地查獲
    ：
    (1)於九十四年九月十一日下午一時三十分許，在臺北縣中和
    市○○街一八一巷口，並扣得供甲○○施用之第一級毒品海
    洛因一包（淨重一點二七公克）、第二級毒品甲基安非他命
    一包（實稱毛重○點七六二公克）及甲○○所有用以秤量其
    施用海洛因毒品分量之電子秤一臺；(2)於九十四年九月二十
    日下午四時十五分許，在臺北縣中和市○○街一八○巷十二
    之一號；(3)於九十四年十月二十二日上午十時十分許，在臺
    北縣板橋市○○路○段二八六巷一弄二號，並扣得供甲○○
    施用之第一級毒品海洛因五包（合計淨重四點三九公克）、
    第二級毒品甲基安非他命一包（毛重○點六二公克，淨重○
    點四一公克，取○點○一公克化驗，尚餘零點四○公克）及
    甲○○所有用以秤量其施用海洛因毒品分量之電子磅秤一個
    、海洛因分裝棒三支、海洛因殘渣分裝袋五個暨甲○○所有
    用以分裝第一級毒品海洛因、第二級毒品甲基安非他命之分
    裝袋一百十四個。
二、案經臺北市政府警察局刑事警察大隊、臺北縣警察局中和分
    局、臺北市政府警察局移送臺灣板橋地方法院檢察署檢察官
    偵查起訴及移送併辦。
    理  由
一、證據能力有無之判斷：
    按被告以外之人於偵查中向檢察官所為陳述，除顯有不可信
    之情況者外，得為證據，同法第一百五十九條之一第二項定
    有明文。偵查中對被告以外之人（包括證人、鑑定人、告訴
    人、被害人及共同被告等）所為之偵查筆錄，或被告以外之
    人向檢察官所提之書面陳述，性質上均屬傳聞證據。惟現階
    段刑事訴訟法規定檢察官代表國家偵查犯罪、實施公訴，依
    法其有訊問被告、證人及鑑定人之權，證人、鑑定人且須具
    結，而實務運作時，檢察官偵查中向被告以外之人所取得之
    陳述，原則上均能遵守法律規定，不致違法取供，其可信度
    極高，職是，被告以外之人前於偵查中已具結而為證述，除
    反對該項供述得具有證據能力之一方，已釋明「顯有不可信
    之情況」之理由外，不宜以該證人未能於審判中接受他造之
    反對詰問為由，即遽指該證人於偵查中之陳述不具證據能力
    。是證人乙○○於檢察官偵查時具結所為之證述，被告未曾
    提及檢察官在偵查時，有任何不法取供之情形，是客觀上並
    無顯不可信之情況，且被告於本院表示無庸傳訊證人乙○○
    進行詰問，前揭證人於偵查中之證言自具有證據能力。
二、上揭事實，業據被告甲○○於本院審理時坦承不諱（見本院
    卷第七四頁），且其於各該上揭時地為警查獲時所採取之尿
    液，經送請台灣檢驗科技股份有限公司檢驗結果，甲基安非
    他命、鴉片類均呈陽性反應，有該公司九十四年十月六日編
    號CH/2005/90975 號、九十四年十月六日編號CH/2005/9096
    8 號及九十四年十一月四日編號CH/2005/A0814 號濫用藥物
    尿液檢驗報告各一紙（見九十五年度毒偵字第三○七號偵查
    卷第十八頁、九十四年度毒偵字第六六一五號偵查卷第十六
    頁、九十五年度偵字第七四八九號偵查卷第五六頁），且被
    告分別於上揭時地為警查獲時，各有如事實欄所載之物品扣
    案可資佐證。而上開扣案毒品白粉五包、一包，經送法務部
    調查局鑑定結果，認為均含有第一級毒品海洛因成分（一包
    ：淨重一點二七公克；五包：合計淨重四點三九公克），有
    法務部調查局九十四年十一月九日調科壹字第060010559 號
    、九十五年二月六日調科壹字第060010910 號鑑定通知書各
    一紙（見九十五年毒偵第三○七號偵查卷第五九頁、九十四
    年核退字第五八八八號偵查卷第四頁）；另「白色或無色透
    明結晶或結晶性粉末」二包，分別經送行政院衛生署管制藥
    品管理局檢驗結果，認為：「實稱毛重○點七六二公克，檢
    出Methamphetamine 成分」、「檢出第二級毒品甲基安非他
    命（Methamphetamine）、N,N- 二甲基安非他命（N,N-Dime
    thylamphetamine）成 分（毛重○點六二公克，淨重○點四
    一公克，取○點○一公克化驗，尚餘零點四○公克），分別
    有行政院衛生署管制藥品管理局管檢字第0940011054 號 檢
    驗成績書及臺北市政府警察局九十五年四月三日北市鑑毒字
    第1279號鑑驗通知書各一件（見九十五年度毒偵字第三○七
    號偵查卷第十七頁、見九十五年度偵字第七四八九號偵查卷
    第八十頁）。足徵被告前開自白與事實相符，應堪採信。另
    查人體施用甲基安非他命後，其主要代謝物中，未改變型態
    之甲基安非他命占施用劑量達百分之四三，安非他命則約為
    百分之五；人體若係施用安非他命後，主要代謝物中則有未
    改變型態之安非他命，但無甲基安非他命，此經法務部調查
    局以九十三年五月四日調科壹字第0936241398 0號函釋明在
    案。足見人體若施用安非他命，其尿液代謝物不可能出現甲
    基安非他命，惟人體若施用甲基安非他命，其尿液代謝物除
    主要有甲基安非他命外，亦可能有少量之安非他命。是本件
    被告之尿液除呈現較少量之安非他命陽性反應外，主要係呈
    現甲基安非他命之陽性反應，依上開函示，被告自不可能係
    施用安非他命，而應係施用甲基安非他命。公訴意旨認被告
    係施用安非他命，顯係誤解，附此敘明。又被告曾於九十一
    年間，因施用毒品案件，經本院以九十一年毒聲字第一七六
    三號裁定送強制戒治，嗣經停止戒治，而於九十二年六月五
    日戒治期滿未經撤銷停止戒治，有臺灣高等法院被告前案紀
    錄表一件附卷可憑，是被告顯係於強制戒治期滿後五年以內
    再施用第一級毒品海洛因、第二級毒品甲基安非他命。本件
    事證明確，被告上開犯行洵堪認定。
三、查海洛因、甲基安非他命分別係毒品危害防制條例第二條第
    二項所稱之第一級毒品、第二級毒品，不得持有、施用，被
    告竟分別持之以施用，核其所為，係犯毒品危害防制條例第
    十條第一項之施用第一級毒品罪、同條例第十條第二項之施
    用第二級毒品罪。被告先後多次施用海洛因、甲基安非他命
    犯行，時間緊接、手法及罪名均同，顯係基於概括犯意而為
    之，均為連續犯，應各論以一罪，並加重其刑。其先後多次
    持有海洛因、甲基安非他命，亦係基於概括之犯意，本應均
    以連續持有論，惟其持有甲基安非他命、海洛因後，進而施
    用，其多次持有海洛因、甲基安非他命行為應分別被其施用
    之行為所吸收，均不另論罪。被告所犯二罪之間，犯意各別
    ，行為互殊，應予分論併罰。末查被告曾於九十年間，因違
    反毒品危害防制條例案件，經臺灣臺中地方法院於九十一年
    八月二十六日以九十一年易緝字第三一三號判處有期徒刑六
    月確定，並於九十三年二月十二日易科罰金執行完畢，此有
    臺灣高等法院被告前案紀錄表一件在卷可憑，其於五年之內
    ，再犯本件最重本刑為有期徒刑以上之罪，為累犯，應依刑
    法第四十七條之規定加重其刑，並遞加之。審酌被告有犯罪
    前科，已如前述，素行非佳，再經強制戒治後仍犯相同罪行
    ，顯見意志不堅，惟念其犯罪係戕害自身，尚未害及他人，
    所犯情節非重，及犯罪後承認犯行，態度尚可等一切情狀，
    分別量處如主文所示之刑，並定其應執行之刑。公訴人認應
    處有期徒刑二年，本院酌量前情認尚有不宜，附此敘明。至
    扣案之白粉六包，含有第一級毒品海洛因成分（其中一包：
    淨重一點二七公克；其中五包：合計淨重四點三九公克）；
    另扣案之結晶體或粉末二包（其中一包：實稱毛重○點七六
    二公克；另一包：毛重○點六二公克，淨重○點四一公克，
    取○點○一公克化驗，尚餘零點四○公克）一節，已如前述
    ，均應依毒品危害防制條例第十八條第一項前段規定，不問
    屬於犯人與否，宣告沒收併銷燬之。至鑑驗所耗損之毒品，
    既已滅失，爰不另為沒收銷燬之諭知。又扣案之電子秤一臺
    、針筒一支、電子磅秤一個、海洛因分裝棒三支、海洛因殘
    渣分裝袋五個均係被告所有，為供其施用第一級毒品海洛因
    ，而其中分裝袋一百十四個是為了供被告施用第一級毒品海
    洛因、第二級毒品甲基安非他命所用，亦據被告於本院審理
    時供明在卷（見本院卷第六七頁），爰依刑法第三十八條第
    一項第二款規定併予宣告沒收。至於其他扣案之新臺幣二萬
    五千元、美金二百元、港幣二千元、NOKIA 手機一具等物品
    ，固為被告所有或所使用，惟尚難認為係供被告犯本罪所用
    之物，爰不予宣告沒收。又警方於九十四年九月二十日查獲
    被告時，所查扣之海洛因殘渣袋五個、注射針筒一支，係共
    同為警查獲之友人游森宇所有，並非被告所有一節，已據被
    告於警詢時陳述甚明（見九十年偵字第六六一五號偵查卷第
    十三頁），自與本件犯罪無涉，亦不予宣告沒收。
四、又公訴人起訴事實雖未敘及被告於九十四年十月二十日以後
    之上開施用第一級毒品海洛因、第二級毒品甲基安非他命犯
    行，惟該等事實與公訴人起訴之犯罪事實具連續犯之裁判上
    一罪關係，應為起訴效力所及，自在本院所得審理之範圍。
    而移送併辦案件中之九十四年度毒偵字第七二九○號、九十
    五年度偵字第七四八九號與前開起訴之九十四年度毒偵字第
    六三八三號、九十四年度偵字第一八四○六號為相同案件，
    均併予敘明。
五、公訴意旨另認為：被告甲○○基於幫助施用海洛因及甲基安
    非他命之概括犯意，連續先後於九十四年九月十七日、九十
    四年十月一日及九十四年十月二十一日，在臺北縣板橋市○
    ○路遠東愛買百貨附近，向綽號「灰熊」之成年男子購入海
    洛因及甲基安非他命，並將購入之海洛因及甲基安非他命轉
    交予綽號「阿嘉」之乙○○（已於九十五年五月二日死亡）
    及綽號「志華」之不詳姓名年籍成年男子施用，因認被告涉
    犯刑法第三十條第二項、毒品危害防制條例第十條第一項、
    第二項幫助施用第一級毒品海洛因、第二級毒品甲基安非他
    命罪嫌等語。按犯罪事實應依證據認定之，無證據不得認定
    其犯罪事實；又不能證明被告犯罪者，應諭知無罪之判決，
    刑事訴訟法第一百五十四條第二項、第三百零一條第一項分
    別定有明文。公訴人認被告涉有幫助施用毒品之罪嫌，無非
    係以被告甲○○坦承有於上開時地購入海洛因及甲基安非他
    命後，將海洛因及甲基安非他命交予乙○○、綽號「志華」
    成年男子施用，及證人乙○○於偵查中之證詞為其論斷之依
    據。然被告堅決否認有何幫助施用毒品之犯行，辯稱伊只是
    與乙○○、綽號「志華」之成年男子共同合資購買毒品海洛
    因、甲基安非他命，並未有幫助施用毒品之意思等語。經查
    ：
  (一)關於被告甲○○與綽號「志華」成年男子、證人乙○○間之
    海洛因、甲基安非他命毒品之往來關係，被告甲○○於警詢
    及偵查中先後供稱：(1)「該海洛因毒品是我向我國中同學綽
    號『灰熊』本名戴維雄友人，以每錢二萬元代價購買來的，
    一部是我自己要施用的，有一部份轉售給其他人的」、「（
    問：你曾轉售海洛因毒品給那些人？如何稱呼？以何種方式
    連絡？）都是一些好朋友我才會賣給他們，只有二、三人而
    已，都是叫綽號，都是用我所使用之0000000000號行動電話
    連絡的。這些較常跟我連絡調購海洛因朋友的連絡電話我都
    儲存在我的行動電話連絡簿內」、「前（20日）天持用0000
    000000號行動電話綽號『阿加』之朋友曾向我表示要調購二
    千元重量約○點二公克之海洛因，昨（21日）天上午約九點
    左右才約在板橋愛買百貨前交貨」、「（問：該名綽號『阿
    加』男子前後共向你洽購過幾次海洛因？每次交易地點？數
    量？金額？）有向我買過二次，都是約在板橋愛買百貨前，
    他都是拿二千元的份量，約○點四公克」、「還有一位持用
    0000000000號行動電話，綽號『志華』之男子也曾多次向我
    購買過海洛因」、「最近一週約向我調購了三、四次，『志
    華』他每次也都是向我調購二千元，約○點二公克之海洛因
    ，交易地點也都是在板橋市遠東愛買百貨內之停車場內交易
    」（見九十四年度毒偵字第六三八三號偵查卷第十八頁、第
    二十頁至第二一頁）；(2)「（問：為何警詢承認有販賣毒品
    ？）我們三人合資，到我家去分。因為我出資較多，我分的
    較多，我沒有賣」（見九十四年偵字第一八四○六號偵查卷
    第六二頁）；(3)「（問：警詢是否實在？）實在，但是我是
    跟警察講，是我們三人，是指志華、阿佳及我三人合資買的
    」、「九十四年十月二十日志華出二千元，阿佳出五千元，
    我出一萬八千元，我們合資購買了三次，九十四年十月二十
    日是最後一次，大概每隔二十天或一個月就會合買一次，總
    共合買了三次」、「（買來的毒品如何分配給志華及阿佳？
    在何處分配？）最後一次在板橋市○○路○段我的租屋處，
    其他二人在阿佳車上分的，車號我不知道」等語（見九十四
    年度毒偵字第六六一五號偵查卷第二十三頁反面）等語在卷
    ，是被告前後所述不一，自難以此證明其有公訴意旨所指述
    之犯罪事實。
  (二)而被告甲○○與綽號「志華」成年男子、證人乙○○於上開
    時、地係集資合買毒品一節，已據證人乙○○於偵查中到庭
    具結後證稱：「（問：曾否向被告甲○○購買過毒品？）沒
    有」、「（問：有無與甲○○合買過毒品？時間？地點？何
    種毒品？）有，總共跟他合買過三次，最後一次是在九十四
    年十月二十一日上午九點多，在板橋市○○路的遠東愛買，
    跟『甲○○』還有『志華』三人合買海洛因一錢，我出五千
    元，志華出三千元，甲○○出一萬七千元，前二次分別在九
    十四年九月十七日、九十四年十月一日在遠東愛買，也是我
    們三人合買，前二次買安非他命，最後一次買海洛因」、「
    （問：平常甲○○如何稱呼你？）他叫我『阿嘉』，我叫他
    『黑貓』」、「（問：「志華」之全名？）我都叫他志華，
    不知道他姓什麼」等語甚明（見偵查卷第八十頁），證人乙
    ○○對於其個人之出資額及總金額之證詞核與被告前開於偵
    查中所述相符，至關於「志華」與被告之出資額固與被告前
    開所述有所出入，惟此或因個人記憶力或因誤認，原因非一
    ，尚難以此瑕疵，即認證人乙○○所述不實。
  (三)再參以被告與證人乙○○、綽號「志華」之成年男子之所以
    合資購買毒品，係因集資購買較便宜之情，已據被告陳明在
    卷（見本院卷第六六頁），而被告、乙○○與綽號「志華」
    成年男子均認識該販賣毒品之人，也都會聯絡一節，亦據被
    告自承在卷（見本院卷第四二頁）。足徵被告甲○○辯稱其
    係與綽號「志華」成年男子、證人乙○○係共同出資，一起
    前往臺北縣板橋市○○路遠東愛買，向綽號「灰熊」之人購
    得海洛因、甲基安非他命後，再依各人出資比例分配所購得
    之海洛因、甲基安非他命等語，非無可採。末按「所謂幫助
    犯係指就他人之犯罪加以助力，使其易於實施之積極的或消
    極的行為而言」（最高法院八十八年台上字第六二三四號判
    決同此見解），證人乙○○、綽號「志華」成年男子所施用
    之海洛因、甲基安非他命既係其等與被告甲○○合資共同購
    買後取得，即係其等獨自持有之毒品，並非被告甲○○單純
    為其等購買後供給，尚難認被告與證人乙○○、綽號「志華
    」之成年男子共同合資購買第一級毒品海洛因、第二級毒品
    甲基安非他命即構成幫助施用第一級毒品、第二級毒品罪。
    此外復查無其他任何積極證據足以證明被告有幫助證人乙○
    ○、綽號「志華」成年男子施用第一級毒品、第二級毒品之
    犯行，此部分自屬不能證明被告犯罪，惟因公訴人認此部分
    與前開論罪科刑部分，有連續犯之裁判上一罪關係，爰不另
    為無罪判決之諭知。
據上論斷，應依刑事訴訟法第二百九十九條第一項前段，毒品危
害防制條例第十條第一項、第二項、第十八條第一項前段，刑法
第十一條前段、第五十六條、第四十七條、第三十八條第一項第
二款、第五十一條第五款，判決如主文。
本案經檢察官林俊儀到庭執行職務。
中    華    民    國    95    年    6     月    16    日
                  刑事第五庭    審判長法  官  陳坤地
                                      法  官  許映鈞
                                      法  官  李麗珠
以上正本證明與原本無異
如不服本判決應於送達後10日內向本院提出上訴狀
                                書記官  王麗雯
中    華    民    國    95    年    6     月    16    日
附錄本判決論罪法條：
毒品危害防制條例第10條：
施用第1級毒品者，處6月以上5年以下有期徒刑。
施用第2級毒品者，處3年以下有期徒刑。


司法院資訊處製作；財團法人民間司法改革基金會備份。
